# Lista de ejercicios 4

## Un estudio de simulaciones del proceso AR(1)

El objetivo de esta práctica es entender los conceptos de estacionariedad de los modelos autorregresivos de orden $1$, AR(1), mediante simulaciones, con el fin de complementar el aprendizaje de los conceptos teóricos vistos en la clase.

Considere el proceso AR(1) que está definido por el siguiente proceso estocástico lineal: $$Y_t=C+\phi_1 Y_{t-1}+a_t$$ donde $C$ y $\phi_1$ son constantes desconocidas, y $a_t \sim wn(0,\sigma_a^2)$. Además, recuerde que el proceso AR(1) es estacionario si $|\phi_1|<1$.

::: {#exr-IIII1 .Exercise}
Defina primero una semilla y una función para generar un proceso AR(1) con $C=0$ en donde $a_t \sim N(0,\sigma_a^2)$, usando el siguiente código:

```{r}
#| results: "hide"
#| echo: true
set.seed(100)
gen_ar1 <- function(N = 150, phi1 = 0.8, sigma2 = 1) {
  a <- rnorm(N,0,sqrt(sigma2)) 
  y <- as.numeric(0)
  y[1] <- a[1]
  for(i in 2:N){
    y[i] <- phi1*y[i-1]+a[i]
  }
  return(y)
}
```

Discuta y explique en sus palabras el significado de cada línea de códigos.
:::

::: {#exr-IIII2 .Exercise}
Genere $10$ veces un proceso AR(1) con errores como ruido blanco guassiano de longitud $150$ observaciones con $\phi_1=0.8$ y $\sigma_a^2=1$.

```{r}
#| results: "hide"
#| echo: true
realizaciones1 <- replicate(n = 10 ,gen_ar1(N=150,phi1=0.8,sigma2=1), simplify = "array" )
```
:::

::: {#exr-IIII3 .Exercise}
Ahora en cada una de sus computadoras, grafique estas 10 realizaciones de un AR(1) usando:

```{r}
#| results: "hide"
#| echo: true
ts.plot(realizaciones1,col=1:10)
```

Comenten y discutan las características de estas realizaciones en el gráfico.
:::

::: {#exr-IIII4 .Exercise}
En vez de $10$ simulaciones, genere $500$ veces el proceso AR(1) con errores como ruido blanco guassiano de longitud $150$ observaciones con $\phi_1=0.8$ y $\sigma_a^2=1$.

```{r}
#| results: "hide"
#| echo: true
realizaciones2 <- replicate(n = 500 ,gen_ar1(N=150,phi1=0.8,sigma2=1), simplify = "array" )
```

Calcule la media y la variancia de las $500$ realizaciones del proceso usando:

```{r}
#| results: "hide"
#| echo: true
promedios <- apply(realizaciones2,MARGIN=2,mean)
variancias <- apply(realizaciones2,MARGIN=2,var)
```

Recuerde que la media del proceso es $E(Z_t)=C \left( \frac{1}{1-\phi_1}\right)=\mu$ y la variancia es $Var(Y_t)=\left( \frac{1}{1-\phi_1^2} \right) \sigma_a^2$. Haga un análisis exploratorio con las 500 medias y variancias muestrales con medidas descriptivas e histogramas. Compárelos con la media y la variancia teórica del proceso y comente el resultado. ¿La estimación es buena?
:::

:::::: {#exr-IIII5 .Exercise}
Extrae las primeras dos realizaciones de los datos generados y calcule la función de autocorrelación muestral y función de autocorrelación parcial muestral.

::::: columns
::: column
```{r}
#| results: hide
#| echo: true
#| fig-width: 3
#| fig-height: 3
y1 <- realizaciones2[,1]
astsa::acf2(y1)
```
:::

::: column
```{r}
#| results: hide
#| echo: true
#| fig-width: 3
#| fig-height: 3
y2 <- realizaciones2[,2]
astsa::acf2(y2)
```
:::
:::::

Comente los resultados y compárelos con la función de autocorrelación y autocorrelación parcial teóricas.
::::::

::: {#exr-IIII6 .Exercise}
Repita el @exr-IIII1 al @exr-IIII5 pero con $\phi_1=1$, es decir, el proceso generado no cumple la condición de estacionariedad. Compare los resultados con los ejercicios anteriores.
:::

::: {#exr-IIII7 .Exercise}
Utilice una serie generada en @exr-IIII6, llámese $Y_t$, y obtenga la serie diferenciada de la serie $Y_t$ definida como $$Z_t = \Delta Y_t=Y_t-Y_{t-1}.$$ Analice el gráfico lineal de $Z_t = \Delta Y_t$, así como la función de autocorrelación y la parcial muestrales.
:::

::: {#exr-IIII8 .Exercise}
Repita el @exr-IIII6 y el @exr-IIII7 pero con $\phi_1=1.3$. Comente los resultados.
:::

::: {#exr-IIII9 .Exercise}
Note que la función `gen_ar1` genera la primera observación de la serie, $Y_t$ como $Y_1 \sim N(0,\sigma^2)$. Esto implica que $Y_1$ no es autorregresivo de orden 1. Proponga una forma de corregir este problema y repita el @exr-IIII1 al @exr-IIII5. ¿Qué diferencia nota?
:::
